最高法院刑事判決　　　　　　　　　 111年度台上字第1180號
上　訴　人　張　敬



兼　原　審
選任辯護人　黃于珊律師
上列上訴人因違反毒品危害防制條例等罪案件，不服臺灣高等法
院中華民國110年9月29日第二審判決（110 年度上訴字第1938號
，起訴案號：臺灣士林地方檢察署109 年度偵字第5192、5903號
），由原審之辯護人為被告利益，提起上訴，本院判決如下：
    主  文
原判決關於附表一編號1 、2 部分撤銷，發回臺灣高等法院。
其他上訴駁回。
    理  由
壹、撤銷（即原判決附表一編號1 、2 ）部分：
一、本件原審審理結果，認為上訴人張敬有原判決事實欄及其附
    表（下稱附表）一編號1 、2 所載之販賣大麻犯行明確，因
    而維持第一審論處上訴人販賣第二級毒品2 罪罪刑之判決，
    駁回其在第二審該部分之上訴，固非無見。
二、然按毒品危害防制條例第17條第1 項減輕或免除其刑之規定
    ，所稱「供出毒品來源，因而查獲」，乃指被告具體提供「
    本案犯行相關毒品」從何而來之資訊，使職司犯罪調查、偵
    查之公務員據以調查或偵查，因而破獲其他正犯或共犯而言
    。其立法意旨，無非係透過減輕或免除其刑的寬典，鼓勵被
    告供出所涉案件之毒品來源，以落實並擴大毒品追查，俾有
    效斷除毒品供給，而杜絕毒品氾濫。是依卷內證據資料，被
    告苟有「供出毒品來源」的情形，則嗣後有無因而查獲其他
    正犯或共犯之事實，既攸關有無前述減輕或免除其刑規定之
    適用，自屬刑事訴訟法第163 條第2 項所稱「對被告之利益
    有重大關係事項」，事實審法院應予調查究明，並於判決中
    說明，倘事實仍存有疑竇而未臻明白，即遽行判決，難謂無
    應於審判期日調查之證據而未予調查及判決理由不備之違法
    。經查：上訴人於民國109 年3 月9 日經新竹市警察局刑事
    警察大隊員警詢問時稱「（你所施用及販賣的毒品來源為何
    ？）…我的上游，他叫做曾梓健」，復稱販賣大麻期間已有
    1 、2 年，有原審法院勘驗該次警詢錄音之筆錄在卷明確（
    見原審卷第173 至175 頁）。倘若無訛，上訴人就附表一編
    號1 、2 所示於108 年2 月23日及同年3 月8 日販賣大麻予
    趙子愉部分已具體供出該毒品來源之上游為曾梓健，俾使犯
    罪偵（調）查機關得據以調查或偵查，則偵（調）查機關其
    後雖有對曾梓健進行偵查，然「針對附表一編號1 、2 部分
    之毒品來源」究竟有無對曾梓健為相關之偵查作為？有無因
    其偵辦而查獲其他正犯或共犯？若未就此部分為後續偵查，
    原因為何？以上，顯關涉上訴人此部分犯行能否適用上開規
    定減輕或免除其刑，而對其利益有重大關係。又上訴人所犯
    數罪，各罪有無減刑事由，自應依證據資料逐一調查，始為
    適法。原審就附表一編號1、2部分未再細究為相關之調查，
    復未於原判決為必要之說明，逕以尚待釐清之臺灣臺北地方
    檢察署109年度偵字第19502號起訴書遽認本件無毒品危害防
    制條例第17條第1 項減免規定之適用，遽行判決，自難昭折
    服，難認無調查未盡及判決理由不備之違法情形。
三、上訴意旨執以指摘原判決此部分違法，非無理由，應認原判
    決此部分有撤銷發回更審之原因。
貳、駁回（即原判決附表一編號3 至8 ）部分： 
一、第三審上訴書狀，應敘述上訴之理由，其未敘述者，得於提
    起上訴後20日內補提理由書於原審法院，已逾上述期間，而
    於第三審法院未判決前，仍未提出上訴理由書狀者，第三審
    法院應以判決駁回之，刑事訴訟法第382條第1項、第395 條
    後段規定甚明。
二、本件上訴人不服原判決由原審之辯護人為被告利益，於 110
    年10月25日提起上訴，上訴人關於附表一編號3至8所示販賣
    第二級毒品部分，均未敘述理由，迄今逾期已久，於本院未
    判決前仍未提出，依前揭規定，此部分上訴即非合法，應予
    駁回。
據上論結，應依刑事訴訟法第395條後段、第397條、第401條，
判決如主文。
中    華    民    國   111    年    3     月    10    日
                  刑事第二庭審判長法  官  林  勤  純  
                                  法  官  莊  松  泉  
                                  法  官  李  釱  任  
                                  法  官  吳  秋  宏  
                                  法  官  王  梅  英  
本件正本證明與原本無異
                                  書記官
中    華    民    國   111    年    3     月    15    日